最高法院刑事判決　　　　　　九十四年度台上字第四四四三號
　 上　訴　人　甲○○原名郭.
 　　　　　　　　　　　段89.
　　　　　　　 乙○○
　　　　　　　　　　　 勢10.
　 共　　　同
 　選任辯護人　甘龍強律師
上列上訴人等因偽造貨幣案件，不服台灣高等法院台中分院中華
民國九十一年十一月十二日第二審判決（九十一年度上訴字第一
二一七號，起訴案號：台灣台中地方法院檢察署九十年度偵字第
一八九四八號），提起上訴，本院判決如下：
    主  文
原判決撤銷，發回台灣高等法院台中分院。
    理  由
本件原判決認定上訴人乙○○於民國九十年十月十五日上午七時
許，在台中縣梧棲鎮○○路童綜合醫院對面路旁，拾獲不詳人士
所遺失以一個紅包袋所裝之偽造舊版新台幣一千元偽鈔六張、新
版新台幣五百元偽鈔十一張後，乃意圖為自己不法之所有，易持
有為所有，予以侵占入己。並於當日上午八、九時許，持往其胞
兄即上訴人甲○○（原名郭章培）位於同鎮○○路○段十二之一
號住處，乙○○意圖供甲○○行使之用，遂將其中舊版新台幣一
千元及新版新台幣五百元偽鈔各二張交付甲○○。而甲○○明知
為偽鈔且為乙○○所拾獲之贓物，仍意圖供自己行使之用，而加
以收受收集之，將四張偽鈔，分別藏放於其所有二個不同之皮夾
內，與真鈔放置一處，以避免使用時為人識破。嗣於同日晚上七
時許，為警當場查獲等情。因而撤銷第一審之不當判決，改判論
處乙○○意圖供行使之用，而交付偽造之通用紙幣；甲○○意圖
供行使之用，而收集偽造之通用紙幣罪刑。固非無見。惟查：（
一）刑法第一百九十六條第一項與第二項之罪，其主要差異之點
，在於第一項之罪，以明知係偽造或變造之幣券，故意收受後冒
充真幣行使或意圖供行使之用，而收集或交付於人為構成要件；
而第二項之罪，乃在於收受後方知其為偽造或變造，而仍予行使
或意圖供行使之用而交付於人為構成要件。原判決既認定乙○○
於九十年十月十五日上午七時許，在台中縣梧棲鎮○○路童綜合
醫院對面路旁，拾獲不詳人士所遺失之一個紅包袋後，始知袋內
有偽鈔，而予以侵占入己。並於當日上午八、九時許，持往其胞
兄甲○○位於同鎮○○路○段十二之一號住處，交付甲○○。另
甲○○亦於收受乙○○所交付之紙幣後，始知為偽鈔，而予收受
。倘屬無訛，上訴人等係分別於侵占、收受後，方知為偽造之紙
幣，而交付或收受，是否該當於刑法第一百九十六條第一項之罪
，即有疑義，原判決未加以釐清，並作必要之闡述，遽以意圖供
行使之用，而交付或收集偽造之通用紙幣罪論處，能否謂當，即
有再行研求之餘地。（二）證人之個人意見或推測之詞，除以實
際經驗為基礎外，不得作為證據，刑事訴訟法第一百六十條定有
明文。原判決認定上訴人等知情為偽鈔，意圖供行使之用，而收
集或交付於人，無非以證人即警員陳明田於第一審審理中所證：
「我們一搜皮夾內物品就可以看出就是假鈔，很明顯」等詞為其
論據之一（第一審卷第七一頁）。第查原審向中央銀行發行局函
詢：「請查明該等偽造鈔券一般人是否以肉眼即可辨識？」，該
局函覆：「有關該等偽鈔一般人是否以肉眼即可辨識乙節，本局
未便表示意見」（原審卷第三四、三五頁）。茲專業鑑定機關即
中央銀行發行局對該等偽鈔是否可以肉眼辨識乙節既未便表示意
見，則證人陳明田上述證詞似為其個人意見之詞，原審逕採為上
訴人等不利之證據，其採證難謂與證據法則無違，併屬可議。上
訴意旨指摘原判決違法，尚非全無理由，應認原判決有發回更審
之原因。
據上論結，應依刑事訴訟法第三百九十七條、第四百零一條，判
決如主文。
中　　華　　民　　國　九十四　年　　八　　月　 十八 　日
                      最高法院刑事第三庭
                          審判長法官  紀　俊　乾
                                法官  黃　正　興
                                法官  劉　介　民
                                法官  陳　東　誥
                                法官  林　秀　夫
      本件正本證明與原本無異
                                      書  記  官
中　　華　　民　　國　九十四　年　　八　　月　二十二　日
                                                      Ｑ
